【裁判字號】    89,交易,268
【裁判日期】    890719
【裁判案由】    過失致死
【裁判全文】
臺灣臺中地方法院刑事判決                        八十九年度交易字第二六八號
    公  訴  人  臺灣台中地方法院檢察署檢察官
    被      告  甲○○
右列被告因過失致死案件，經檢察官提起公訴 (八十九年度偵字第五八八三號)，本
院判決如左：
    主  文
甲○○從事業務之人，因業務上之過失致人於死，處有期徒刑捌月。緩刑年。
    事  實
一、甲○○係大貨車司機，於民國八十八年九月十七日中午十二時二十分許，駕駛車
    牌號碼ＲＴ─三六０號自用大貨車，由台中縣神岡鄉○○路往成都路方向行駛，
    途經神清路、中平路路口，應注意汽車左轉時，不得占用來車道搶先左轉，且依
    當時天候陰、日間自然光線、路面無缺陷、無障礙物、視距良好，並又無不能注
    意之情形，竟疏於注意，占用來車道搶先左轉，適劉發品騎乘車號ＫＡＴ─九二
    二機車沿中平路行駛往神清路行駛，亦疏未注意於未劃分快慢車道之道路應靠右
    行駛，而行駛於中平路路中心附近，致甲○○駕駛之大貨車轉彎時車斗尾架，與
    劉發品騎乘之機車左側手把擦撞，劉發品因而受有腹部鈍傷經送醫救治，延至八
    十九年十月二十九日不治死亡。甲○○於車禍發生後，即委請路邊商店主人報案
    ，並於警員到場處理時自動陳述肇事經過，自首而接受裁判。
二、案經台中縣警察局豐原分局報請台灣台中地方法院檢察署檢察官相驗後自動檢舉
    偵查起訴。
    理  由
一、訊據被告甲○○對於右揭駕駛大貨車與被害人劉發品騎乘之機車發生擦撞，被害
    人受有腹部鈍傷，經送醫後不治死亡之事實坦承不諱，另辯稱其車頭三分之二已
    過中心線，被害人未靠右行駛，是在中心線附近撞到被害人機車，機車被撞後彈
    到靠營區牆角下倒地，警員繪製之現場圖並非第一現場等語。查，被害人確係因
    本件車禍受傷死亡，亦經台灣台中地方法院檢察署檢察官督同法醫師相驗屬實，
    製有勘驗筆錄、相驗屍體證明書、驗斷書可憑。次查，本件事故現場於警員到場
    處理時已經移動，現場圖上之紅色虛線標示者僅係機車之大約位置，現場圖上之
    數據均代表距離之意思，機車繪於中平路右側路邊，中平路未劃有快慢車道標線
    ，惟現場圖未繪有任何煞車痕、撞擊點、散落物，二車車損情形為貨車車尾架、
    機車左側手把，另亦未對被害人製有任何警訊筆錄等情，業經證人即處理警員乙
    ○○到庭證稱明確，並有道路交通事故調查報告表及現場照片附卷可稽，是被告
    辯稱被害人之機車於中平路中線附近受撞後，彈至路邊營區牆角下倒地等語應可
    採信，被害人就本件車禍事故之發生亦應有過失。復查，被告於檢察官相驗時經
    訊問供稱：其當時由神清路往中平路左轉，已過三分之二，死者與其對向直走並
    靠右邊，無煞車跡象，未打方向燈，一直向我靠過來，他車速很快，致機車手把
    撞及左後側車斗處等語在卷，又被告於本院審理時，於交通事故調查報告表上之
    現場圖繪製藍色圈圈表示與被害人發生撞擊之地點，有該調查報告表之現場圖可
    稽，是一被告所繪之撞擊位置，被害人固行走中平路中心線附近而未靠右行駛，
    然依被告初於檢察官相驗訊問時所言，被告亦應是於左轉未完全通過神清路中心
    線前即已見被害人機車，是其辯稱事故發生當時車頭已過三分之二云云，諉無足
    採。本件車禍前經送台灣省台中縣區車輛行車事故鑑定委員會，雖認被告占用來
    車道左轉為肇事原因，有該委員會鑑定意見書一份存卷可參，然被害人騎乘機車
    於未劃分快慢車道道路未靠右行駛亦為過失之原因，業經論述如前，爰併與敘明
    。
二、按汽車行駛時，駕駛人不得占用來車道搶先左轉，道路交通安全規則第一百零二
    條第一項第四款定有明文。被告駕車自應注意上述道路交通安全規定，且依當時
    天候陰、日間自然光線、路面無缺陷、無障礙物、視距良好，並又無不能注意之
    情形，竟疏情形，並無不能注意之情事，竟疏不注意，以致肇事，致劉發品死亡
    ，被告顯有過失。被害人雖亦與有過失然此無解於被告之過失責任，且被告之過
    失行為與被害人死亡間，具有相當因果關係，其事證明確，犯行堪以認定。
三、次按，被告係大貨車司機，車禍發生時係其駕駛工廠大貨車送貨途中發生等情業
    據被告於審理時自承在卷，是被告為從事駕事業務之人，核被告所為應係犯刑法
    第二百七十六條第二項之業務過失致人於死罪。公訴人認被告所犯係同法條第一
    項之普通過失致死罪，容有誤會，惟起訴之基本事實相同，爰依法變更起訴法條
    ，附此敘明。本件被告於車禍發生後，即委請路邊商店主人報案，並於警員到場
    處理時自動陳述肇事經過等情，業經被告陳明於卷，且經警員乙○○到庭證述屬
    實，並有相驗案件初步調查報告表一份附卷可稽，核與刑法第六十二條前段自首
    要件相符，應依法減輕其刑。爰審酌被告過失程度，被害人因本件車禍事故死亡
    ，被告已與行政院國軍退除役官兵輔導委員會嘉義榮民服務處達成和解，有台中
    縣神岡鄉調解委員會調解書一份可稽，及被告犯後坦承犯行態度尚稱良好等一切
    情狀，量處如主文所示之刑。末查，被告前雖曾於七十二年間因竊盜案件，經法
    院於七十三年三月十八日判處有期徒刑五月確定，緩刑二年，其緩刑期滿，而緩
    刑宣告未經撤銷，有台灣台中地方法院檢察署刑案查註紀錄表一份在卷可按，是
    其該刑之宣告已失其效力，而認其未曾受有期徒刑以上刑之宣告。被告於犯後坦
    承犯行，深具悔意，其經此教訓，當知警惕而無再犯之虞，本院綜核各情，所宣
    告之刑，認以暫不執行為適當，併予宣告緩刑年，以啟自新。
三、據上論斷，應依刑事訴訟法第二百九十九條第一項前段、第三百條，刑法第二百
    七十六條第二項、第六十二條前段、第七十四條第一款、罰金罰鍰提高標準條例
    第一條前段，判決如主文。
中      華      民      國    八十九    年      七      月     十九     日
                                      台灣台中地方法院交通法庭
                                          法  官  陳  淑  芳
右正本證明與原本無異
如不服本判決應於送達後十日內向本院提出上訴狀
                                          書記官
中      華      民      國    八十九    年      七      月    二十一    日
附錄法條：
刑法第二百七十六條第二項


司法院資訊處製作；財團法人民間司法改革基金會備份。
